臺灣新北地方法院民事判決
110年度勞訴字第174號
原      告  造盛有限公司

法定代理人  陳添壽  
訴訟代理人  謝生富律師
複代理人    丁啓修律師
被      告  謝侑儒  

訴訟代理人  張育銜律師
上列當事人間請求請求損害賠償事件，經本院於民國110年12月1
日言詞辯論終結，判決如下：
    主  文
原告之訴及假執行之聲請均駁回。
訴訟費用由原告負擔。
    事實及理由
一、原告主張：
  ㈠原告為拓展銷售自動化機械業務（雷射切割機，金屬光纖切
    割機及CNC 雕刻機等），於民國（下同）109 年12月17日與
    被告簽訂聘僱合約書，約定被告應於110 年3 月1 日到職，
    任期3年，擔任專業技術工程師。原告並自簽約日起，正式
    擬定「專案計劃方案」（下稱系爭方案）洽商被告協助參與
    系爭方案中應籌措與準備之工作。
　㈡惟被告突於110 年2 月中旬失去聯絡，原告於110 年2 月20
    日以存證信函通知被告履行合約，否則應負民刑事法律責任
    。但被告未於110 年3 月1 日到職，反而於110 年3 月5 日
    委託律師致函通知原告終止系爭合約，並要求給付籌備期間
    參與工作之報酬。然因系爭方案之運作，有賴專業技術工程
    師之操作說明與指導，以及銷後維修之處理。若欠缺專業技
    術工程師，即無法進行銷售事宜。被告無故不到職，系爭方
    案即無法進行銷售而停頓，致使前階段準備工作支付之費用
    ，造成損害，並使執行系爭方案可預期之利益亦將喪失，被
    告對於原告所受損害及所失利益，應負損害賠償責任。為此
    ，依第229 條第1 項、第231 條第1 項、第216 條規定等規
    定請求被告給付前階段準備工作支付費用之損害，包括參加
    展覽訂金新臺幣（下同）411,285元、網路推廣費用72,138
    元、籌備完成經銷地點租金228,000元、水電費用2,268元，
    合計共713,691 元，以及因而喪失依已定之計畫、設備，可
    得預期之利益3,661,000 元【計算式：( 營業額基數6362.5
    萬元×完成度35% 計算) x 成本50% - 經費需求672.3 萬元]
     ×稅金( 1-0.17) = 淨利366.1 萬元。】
  ㈢併聲明：1.被告應給付原告4,374,691 元及自起訴狀繕本送
    達之翌日起至清償日止按年息百分之5 計算之利息。2.原告
    願供擔保請准宣告假執行。
二、被告抗辯：
  ㈠被告原任職於訴外人潤增通商有限公司，因原告之實質負責
    人陳宇彰知悉被告有銷售及簡易修繕原告所販售切割機之能
    力，且被告亦會介紹客戶予原告，雙方商談後於109年12月1
    7日簽立聘雇合約書，約定合約條件自被告於110 年3 月1 
    日到職生效，並延續簽立系爭合約前之個案合作，被告亦有
    受原告委託，於原公司工作閒暇之餘，協助原告銷售雕刻機
    及雷射切割機等事宜。
  ㈡因被告成功銷售後向原告索取報酬及分配利潤未果，被告遂
    於110 年1 月15日以line通訊軟體告知陳宇彰已無意願至原
    告處任職，經雙方商談後，被告又於110年1 月22日明確告
    知原告其無意願任職一事。其後雙方對被告不願到職一事有
    所爭執，原告亦曾回覆被告：「約聘是3 月1 日開始沒錯…
    等語」，亦可證明系爭合約之始期即為110 年3 月1 日。
　㈢就原告所稱前階段準備工作之損害而言，
    ⒈參展損失：
　　　被告查閱原告主張其參展之網頁，除台中自動化工業展之
      資料尚未更新至110 年外，台北國際自動化工業展及高雄
      自動化工業展，原告均於參展廠商之名單內，顯無不能參
      展之事。且被告早已通知原告不願任職，何以原告數月後
      又支付參展費用，並再將參展所應支付之費用無端轉嫁於
      被告。
    ⒉網路推廣費用：原告原均有持續於谷歌、雅虎等網站刊登
      廣告，且刊登廣告本即需支付費用，何得將支付之廣告費
      用向被告請求。另原告本即有於露天拍賣網站從事網路銷
      售，而架設拍賣網站本即有費用支出。故原告將其本應支
      出之費用轉而向被告請求，顯然無據。
    ⒊北部經銷據點租金及水電費用：該據點本即原告工廠，原
      告至遲於107 年12月間即於該地點設廠運作，原告所提出
      之單據也是原告承租廠房所應支出之水電費用。
  ㈣就原告所稱可得預期之利益而言
　　原告所推估之銷售數量、營業額及計算方式僅憑其自行擬定
    之營銷計畫書及台灣採購公報網之決標資訊，難以證明如該
    計畫推行，原告即必得標而有獲利。且原告之營銷計畫書中
    提及係為營銷雷射切割機及CNC 雕刻機一事，然該等產品原
    告本即有販售，故原告所提之預期利益僅為其單方面之期待
    ，並無理由。
  ㈤併聲明：原告之訴駁回。
三、雙方不爭執的事實：
　㈠雙方於109 年12月17日簽訂聘僱合約書，約定被告應於110 
    年3 月1 日到職，任期3年，擔任專業技術工程師。
　㈡原告於110 年2 月20日以存證信函通知被告履行合約，否則
    應負民刑事法律責任。
　㈢被告未於110 年3 月1 日到職，而於110 年3 月5 日委託律
    師致函通知原告終止系爭合約。
四、本件爭執點：　　　　
　㈠系爭聘僱合約效力為何？是否經原告合法終止？
　㈡原告請求所受損害及所失利益，有無理由？
　　以下分別說明
五、就本件聘僱合約效力部分
  ㈠民法第153條第1項規定：「當事人互相表示意思一致者，無
    論其為明示或默示，契約即為成立。」換言之，只要雙方對
    於勞動契約的必要之點即「提供勞務（工作內容）」以及「
    給付報酬（薪資）」達成合意，契約就合法成立。本件中，
    雙方於109 年12月17日簽訂聘僱合約書，約定被告應於110 
    年3 月1 日到職，任期3年，擔任專業技術工程師，月薪45,
    000元，有系爭聘僱合約書可稽（見本院調字卷第27-31頁）
    ，顯然雙方已經達成合意，故應認定系爭聘僱合約於109年1
    2月17日已經合法成立。
　㈡民法第102條第1項規定：「附始期之法律行為，於期限屆至
    時，發生效力」。系爭聘僱合約第3條有關「薪資、獎金」
    即明文約定「因乙方（即被告）依本合約提供服務，薪資、
    獎金制度」內容為薪資金額及獎金計算方法（第1款）、範
    例（第2款）、「合約條件自到職日110 年3 月1 日起為期
    參年」（第3款），顯然系爭聘僱合約條件即被告提供勞務
    、原告給付薪資及獎金的權利義務關係，均從110年3月1日
    開始履行，屬於附始期的約定，為系爭聘僱合約的特別生效
    要件。此從系爭聘僱合約第1條第2項約定：「乙方於本合約
    有效期間內，應隨時依甲方合理之指示提供服務並承擔責認
    」、第2條第1項約定：「在本合約有效期間內，乙方應全心
    全力致力於甲方之工作與勤務；未經甲方事前書面同意，乙
    方不得直接或間接提供相關服務與其他任何第三人，亦不得
    參與其他事業之經營」等內容，以及證人陳宇彰證稱「因為
    3月1日之前，被告還在另外一家公司，所以3月1日當然就是
    計算薪資的起算日」一語（見本院卷第135-136頁），亦足
    以佐證有關雙方「提供勞務（工作內容）」、「給付報酬（
    薪資）」的權利義務，均從110年3月1日開始。因此，在110
    年3月1日前，系爭聘僱合約雖已成立，但尚未生效。
　㈢系爭聘僱合約雖已經成立，但尚未生效，仍具有契約形式上
    拘束力（但尚無契約實質內容拘束力）。依照合約第9條第4
    款約定，「任一方當事人得依勞動基準法之規定而終止本合
    約」。而依勞動基準法第15條第2項、第16條第1項規定，勞
    工若欲提前終止勞動契約，必須遵守預告期間規定，即「一
    、繼續工作三個月以上一年未滿者，於十日前預告之。二、
    繼續工作一年以上三年未滿者，於二十日前預告之。三、繼
    續工作三年以上者，於三十日前預告之。」另外，勞動基準
    法第5條也規定：「雇主不得以強暴、脅迫、拘禁或其他非
    法之方法，強制勞工從事勞動。」，即原告不得強制被告從
    事勞動（即強制被告於110年3月1日報到提供勞務）。因此
    ，系爭聘僱合約雖已成立，但被告尚未屆始期而開始依約提
    供勞務，依照勞動基準法上述規定，並無預告期間限制，即
    可隨時終止系爭聘僱合約，並無任何限制。
　㈣終止勞動契約之終止權屬形成權之一種，於勞資任一方行使
    其權利時即發生形成之效力，不必得相對人之同意。故勞資
    任一方向他方表示終止勞動契約（辭職或解僱），於意思表
    示到達他方時，勞雇雙方之勞動契約即為終止（最高法院10
    0年台上字第170號判決參照）。被告主張曾於110 年1 月15
    日以line通訊軟體告知陳宇彰「我還是不想過去你那做，抱
    歉」，經雙方商談後，被告又於110年1 月22日明確告知陳
    宇彰「確定是沒辦法過去你那做幫你了」，此有line對話紀
    錄可稽（見本院卷第23、25頁），而證人陳宇彰也證稱「我
    與原告公司法定代理人為父子關係，共同經營公司，我負責
    銷售跟技術，系爭聘僱合約是我與被告一起討論出來的，與
    被告確有上述line對話紀錄」等情（見本院卷第131、135-1
    37頁），故被告既然先後於110年1月15日、1月22日兩次向
    原告公司實際經營人之一陳宇彰為不到職（終止契約）的意
    思表示，依照上述說明，系爭聘僱合約依法已於110年1月15
    日經被告終止而消滅。
六、就原告請求所受損害及所失利益部分　　　
　  原告起訴主張依民法第229 條第1 項、第231 條第1 項、第
    216 條規定等規定，請求被告因未於110年3月1日給付期限
    到職，致系爭方案無法進行，造成原告前階段準備工作支付
    費用之損害713,691 元，以及因而喪失依已定之計畫、設備
    ，可得預期之利益3,661,000元。惟查，
　㈠民法第229條第1項規定：「給付有確定期限者，債務人自期
    限屆滿時起，負遲延責任。」，第231第1項規定：「債務人
    遲延者，債權人得請求其賠償因遲延而生之損害」，第216 
    條規定：「損害賠償，除法律另有規定或契約另有訂定外，
    應以填補債權人所受損害及所失利益為限。依通常情形，或
    依已定之計劃、設備或其他特別情事，可得預期之利益，視
    為所失利益。」
　㈡如前所述，系爭聘僱合約附有特別生效要件，合約始期為110
    年3月1日，被告已於110年1月15日已經合法終止合約，合約
    已經消滅等情，業經本院認定屬實。因此，被告並無於110
    年3月1日到職提供勞務之義務，亦無任何遲延責任可言。故
    原告請求被告負擔因到職遲延而生之損害賠償責任（即給付
    所受損害及所失利利益），顯然於法不合，無法准許。
　㈢更何況，　
　　⒈就原告所稱前階段準備工作之損害而言，
　　⑴參展損失訂金411,285元部分：證人陳宇彰已證稱「因為疫
      情影響，該四次展覽只有一展延到今年12月，其餘的都延
      期到明年」（見本院卷第137頁），且原告雖已開立支票
      支付參展費用（見本院調字卷第51頁），但仍可依規定申
      請退費。此外，被告早已於110年1月15日通知原告不願任
      職，原告當時也另雇用訴外人陳柏宇擔任原告公司「自動
      化機械業務主任」一職，負責銷售業務（見本院調字卷第
      35頁），為證人陳宇彰所承認（見本院卷第139-140頁）
      ，並無不能參展之事由，故原告此部分請求，顯無理由。
    ⑵網路推廣費用72,138元部分：證人陳宇彰已證稱原告原均
      有持續於谷歌、雅虎等網站刊登廣告，並有於露天拍賣網
      站從事網路銷售（見本院卷第137-138頁），而刊登廣告
      、架設拍賣網站本即有費用支出。而且被告早已於110年1
      月15日通知原告不願任職，原告仍持續支付網路費用推廣
      業務，顯然此部分應屬公司為經營業務而支出之費用，故
      原告此部分請求，顯無理由。
    ⑶北部經銷據點租金228,000元、水電費用2,268元部分：證
      人陳宇彰已證稱「公司在去年年初搬到369 巷11號。因為
      公司想要擴大業務，所以需要更大的場地。公司在接觸被
      告之前，就已經零星有銷售自動化機械，是跟另外一家公
      司合作，只有賣ＣＮＣ雕刻機，大概賣了五、六台，因為知
      道利潤之後，就自己賣利潤比較好」等情（見本院卷第13
      8-139頁），可知該據點本即原告工廠，原告於109 年初
      間即於該地點設廠運作，時間早在被告簽訂系爭聘僱合約
      之前，故原告所提出之單據也是原告承租廠房所應自行支
      出之水電費用，與被告是否到職並無關係，故原告此部分
      請求，顯無理由。
    ⒉就原告所稱可得預期之利益而言
　　  原告所推估之銷售數量、營業額及計算方式僅憑其自行擬
      定之2021年營銷計畫書及台灣採購公報網之決標資訊（見
      本院調字卷第33-39、61-77頁），難以證明如該計畫推行
      ，原告即必得標而有獲利。何況，2021年（即110年）國
      內因受新冠肺炎疫情影響，政府也發布三級警戒命令，各
      行業經濟活動都受到相當限制，就連原告預計參展的國內
      四個自動化機械展覽也僅有一展延到110年12月間舉行，
      其他三展均延期到明年，故原告所提之預期利益顯然與實
      際面有重大落差，非可如預期般實現，故此部分請求，亦
      無理由。
七、綜上所述，本件原告依第229 條第1 項、第231 條第1 項、
    第216 條等規定，請求被告應給付原告4,374,691 元及自起
    訴狀繕本送達之翌日起至清償日止按年息百分之5 計算之利
    息，為無理由，應予駁回。又原告既受敗訴判決，其假執行
    之聲請已經失所依據，應併予駁回。
八、本件事證已臻明確，兩造其餘攻擊防禦方法及其餘爭點，核
    與判決結果無涉，不再一一論述。
九、訴訟費用負擔之依據：民事訴訟法第78條。　　
中　　華　　民　　國　　110 　年　　12　　月　　22　　日
                  勞動法庭    法　官　劉以全
以上正本係照原本作成
如對本判決上訴，須於判決送達後20日內向本院提出上訴狀。如
委任律師提起上訴者，應一併繳納上訴審裁判費。
中　　華　　民　　國　　110 　年　　12　　月　　22　　日
                              書記官　許慧禎